【裁判字號】    90,重訴,49
【裁判日期】    901221
【裁判案由】    毒品危害防制條例等
【裁判全文】
臺灣高雄地方法院刑事判決                            九十年度重訴字第四九號
    公  訴  人  臺灣高雄地方法院檢察署檢察官
    被      告  甲○○
    指定辯護人  本院公設辯護人乙○○
右列被告因毒品危害防制條例等案件，經檢察官提起公訴（九十年度偵字第一二０三
六號），本院判決如左：
    主    文
甲○○共同運輸第一級毒品，處有期徒刑拾伍年，褫奪公權拾年。第一級毒品海洛因
貳包（合計驗後淨重參佰捌拾壹點伍壹公克，包裝重捌點伍捌公克）沒收銷燬之。
    事    實
一、甲○○明知海洛因業經公告列為毒品危害防制條例第二條第二項第一款之第一級
    毒品，且係行政院公告管制進口之物品，不得私運進口，竟與綽號「阿宏」、「
    水果」之不詳姓名成年男子共同基於運輸第一級毒品海洛因進入臺灣之犯意聯絡
    ，於民國（下同）九十年六月十六日，由「阿宏」與甲○○聯繫，要甲○○到大
    陸地區廣東省東莞市找「水果」拿取毒品海洛因後運輸返臺，言明機票及住宿等
    費用由甲○○先行墊付，嗣甲○○成功將毒品海洛因後運輸返台交予「阿宏」後
    ，「阿宏」會給予甲○○新台幣（下同）八萬元之酬勞；甲○○乃於九十年六月
    十九日搭機至澳門，再轉搭巴士至廣東省東莞市，九十年六月二十三日，「水果
    」在東莞市甲○○投宿之飯店內將毒品海洛因二包（合計驗後淨重三百八十一．
    五一公克，包裝重八．五八公克）交予甲○○，由甲○○將其中一包海洛因以針
    線縫合藏匿於其所穿著之內褲中，另一包海洛因則以針線縫合藏匿於其所穿著之
    長褲右暗袋中，並於九十年六月二十四日自澳門搭乘澳門航空公司ＮＸ－六一０
    號班次之飛機入境中正國際機場，而將上開毒品海洛因二包運輸進入台灣，嗣於
    同日十三時許，甲○○於中正機場入境檢查室第十六號檢查檯，為內政部警政署
    航空警察局高雄分局人員會同財政部台北關稅局安檢人員共同查獲，並扣得上開
    毒品海洛因二包（合計驗後淨重三百八十一．五一公克，包裝重八．五八公克）
    ，及甲○○所有供其穿著而非專供運輸毒品犯罪所用之男用內褲一件。
二、案經內政部警政署航空警察局高雄分局移送臺灣高雄地方法院檢察署檢察官偵查
  起訴。
    理    由
一、訊據被告甲○○對右揭事實坦承不諱，復有疑似海洛因白色粉末二包扣案及照片
    十張、內政部警政署航空警察局高雄分局國人入出境端末查詢報表一張、中華民
    國入境旅客申報單一張附卷可資佐證，該扣案之疑似海洛因白色粉末二包經送請
    法務部調查局鑑定結果，確為海洛因（合計驗後淨重三百八十一．五一公克，包
    裝重八．五八公克），此有該局九十年七月十九日（九十）陸（一）字第二二０
    ０一二０四八號鑑定通知書一紙在卷可稽（見偵查卷第六頁）。被告之自白經查
    既與事實相符，自得採為論科之依據，事證明確，其走私運輸毒品海洛因之犯行
    堪以認定。
二、查海洛因係屬毒品危害防制條例第二條第二項第一款之第一級毒品，亦屬行政院
    依據懲治走私條例第二條第四項所頒訂「懲治走私條例公告管制物品項目及其數
    額」之公告甲項之(四)所列之管制進出口物品。按毒品危害防制條例（原肅清煙毒
    條例）所謂之運輸，不以國外輸入國內或國內輸出國外為限，其在國內運輸者亦
    屬之，零星夾帶或短途持送得斟酌實際情形依持有煙毒罪論科（司法院院解字第
    三五四一號解釋意旨參照），又按院解字第三五四一號解釋係指無運輸或販賣之
    意圖單純持有煙毒者而言，並非謂凡零星夾帶或短途持送煙毒者不問其犯意如何
    概論以持有煙毒之罪（司法院院解字第三八五三號解釋意旨參照），被告自大陸
    地區帶數百公克之毒品海洛因走私輸入臺灣，已非所謂「零星夾帶」或「短途
    持送」之情形，衡諸上開解釋意旨，已該當運輸毒品海洛因之構成要件；是被告
    自大陸地區帶毒品海洛因以搭機方式走私輸入臺灣之行為，係犯懲治走私條例
    第二條第一項之私運管制物品進口罪、毒品危害防制條例第四條第一項之運輸第
    一級毒品罪，被告與綽號「阿宏」、「水果」之不詳姓名成年男子就上開犯行有
    犯意聯絡及行為分擔，均為共同正犯，其持有第一級毒品海洛因後進而運輸，其
    持有之低度行為應為運輸之高度行為所吸收，故不另論其持有第一級毒品海洛因
    罪。被告以一行為觸犯上開二罪名，係為想像競合犯，應依刑法第五十五條之規
    定論以一罪，並從一較重之毒品危害防制條例第四條第一項之運輸第一級毒品罪
    處斷，公訴人認被告所犯上開二罪間有方法結果之牽連關係，係為牽連犯，尚有
    誤會，併予敘明。查被告上開所犯運輸第一級毒品罪之法定本刑為死刑或無期徒
    刑，本院念其前並無運輸毒品海洛因之前科，有臺灣高雄地方法院檢察署刑案資
    料查註紀錄表及臺灣高等法院被告全國前案紀錄表在卷足參，其並非走私運輸毒
    品海洛因之主謀，僅係為圖謀賺取佣金而受僱自大陸地區運輸毒品海洛因回臺一
    次，在返臺入境中正機場時即為警查獲，亦未能如願獲得八萬元佣金，其因一時
    失慮致罹重典，倘科以法定最輕刑之無期徒刑，衡之常情，猶嫌過重，其犯罪情
    狀在客觀上可引起同情，尚可憫恕，爰依刑法第五十九條之規定酌量減輕其法定
    本刑。審酌被告走私毒品海洛因輸入臺灣，將戕害國人身心健康、危害社會治安
    ，惟其運輸毒品海洛因返臺在中正機場即為警查獲，毒品海洛因尚未流入市面造
    實際危害，且其並無實際利得，及其犯罪之動機、目的、智識程度、所生之危害
    、犯後坦承全部犯行、深表悔意、態度良好等一切情狀，爰量處如主文所示之刑
    ，以資懲儆，又依被告所犯運輸第一級毒品罪之性質，認有褫奪公權之必要，爰
    併予宣告褫奪公權十年。扣案之毒品海洛因二包（合計驗後淨重三百八十一．五
    一公克，包裝重八．五八公克），應依毒品危害防制條例第十八條第一項前段之
    規定宣告沒收銷燬之，鑑驗耗用之毒品海洛因既已滅失，自無庸宣告沒收銷燬；
    至扣案之男用內褲一件，係被告所有供其穿著而非專供運輸毒品犯罪所用之物，
    本院審酌刑法第三十八條第一項第二款、第三項之立法精神及規定意旨，認尚無
    沒收之必要，爰不予宣告沒收。
三、公訴意旨另謂：被告基於運輸毒品之概括犯意，連續於九十年五月五日，在大陸
    地區廣州省東莞市，由綽號「阿隆」之不詳姓名成年男子將第一級毒品海洛因一
    包交予被告，由被告將該包毒品海洛因以針線縫合於其所穿著內褲之方式，於九
    十年五月六日搭乘澳門航空公司ＮＸ－六一○號班次飛機入境中正國際機場，而
    將上開毒品海洛因一包運輸進入台灣，「阿宏」即主動與被告聯絡，雙方約定當
    日晚上於高雄市○○○○道附近交貨，「阿宏」並將八萬元現款交予被告作為報
    酬；被告又承上開運輸毒品之犯意，於九十年五月二十四日，由「阿宏」將前往
    大陸之機票及人民幣三千元交予被告，要求被告前往大陸地區廣東省東莞市與綽
    號「林大」之不詳姓名成年男子聯繫，九十年六月五日，「林大」在東莞市將第
    一級毒品海洛因一包交予被告，由被告將該包毒品海洛因以針線縫合於其所穿著
    內褲之方式，於九十年六月七日搭乘澳門航空公司ＮＸ－六一○號班次飛機入境
    中正國際機場，而將上開毒品海洛因一包運輸進入台灣，「阿宏」即主動與被告
    聯絡，雙方約定當日晚上於高雄市○○○○道附近交貨，「阿宏」並將六萬元現
    款交予被告作為報酬，因認被告此部分亦涉犯懲治走私條例第二條第一項之私運
    管制物品進口罪、毒品危害防制條例第四條第一項之運輸第一級毒品罪嫌云云。
四、按犯罪事實應依證據認定之，無證據不得推定其犯罪事實；被告之自白不能作為
    有罪判決之唯一證據，仍應調查其他必要之證據，以察其是否與事實相符；又不
    能證明被告犯罪或其行為不罰者，應諭知無罪之判決；刑事訴訟法第一百五十四
    條、第一百五十六條第二項、第三百零一條第一項分別定有明文。次按被告之自
    白與事實是否相符，須依具體情事，如現場跡象、被害人指供或調查其他必要之
    證據，以認定之，不能憑空臆測，認與事實相符，而採為判決基礎；事實之認定
    ，應憑證據，如未能發現相當證據，或證據不足以證明，自不能以推測或擬制之
    方法，以為裁判基礎；認定不利於被告之事實，須依積極證據，苟積極證據不足
    為不利於被告事實之認定時，即應為有利於被告之認定，更不必有何有利之證據
    ；此有最高法院四十六年台上字第一七０號、四十年台上字第八六號、三十年上
    字第八一六號判例意旨可資參照。且「罪疑惟輕」、「無罪推定」原本即為刑事
    訴訟法之大原則，尤其晚近刑事訴訟制度與憲法保障人權思想相結合下，該二原
    則益形重要，此由最高法院於九十年九月四日以九十年度第七次刑事庭會議決議
    二十五年上字第三七０六號判例（該判例之要旨為：審理事實之法院，對於被告
    之犯罪證據，應從各方面詳予調查，以期發現真實，苟非調查之途徑已窮，而被
    告之犯罪嫌疑仍屬不能證明，要難遽為無罪之判斷。）不再援用，亦可見其端倪
    。
五、本件公訴人認被告有上開二次走私運輸毒品海洛因之犯行，係以被告於警訊及偵
    查中之自白為唯一論據，惟訊據被告堅決否認有上開二次走私運輸毒品海洛因之
    犯行，辯稱：係因為警察查出我有三次進出大陸之紀錄，要我交代前二次之犯行
    ，還說我若不交代，就要一直向檢察官借提我出來訊問，事實上我只有走私運輸
    毒品海洛因一次，前二次我是要去大陸相親，但沒有相親成功，在警訊及偵查中
    我所供稱之該二次走私運輸毒品海洛因之情節是我自己編的等語。經查，除被告
    於警訊及偵查中有瑕疵之自白外，尚乏其他確切證據足認被告有公訴人所指上開
    二次走私運輸毒品海洛因之行為，然公訴人認此部分與前揭有罪部分有連續犯之
    裁判上一罪關係，爰不另為無罪判決之諭知，附此敘明。
據上論斷，應依刑事訴訟法第二百九十九條第一項前段，毒品危害防制條例第四條第
一項、第十八條第一項前段，懲治走私條例第二條第一項、第十一條，刑法第十一條
、第二十八條、第五十五條、第五十九條、第三十七條第二項，判決如主文。
本案經檢察官何景東到庭執行職務。
中      華      民      國    九  十    年    十  二    月    二十一    日
                                  臺灣高雄地方法院刑事第三庭
                                    審判長法  官    裕  斗
                                          法  官  李  淑  惠
                                          法  官  孫  啟  強
右正本證明與原本無異。
如不服本判決，應於判決送達後十日內，向本院提出上訴狀。
                                          書記官  盧  雅  婷
中      華      民      國    九  十    年    十  二    月    二十一    日
附錄本判決論罪科刑之法條：
毒品危害防制條例第四條第一項：
製造、運輸、販賣第一級毒品者，處死刑或無期徒刑；處無期徒刑者，得
併科新台幣一千萬元以下罰金。
懲治走私條例第二條第一項：
私運管制物品進口、出口逾公告數額者，處七年以下有期徒刑，得併科新臺幣二十萬
元以下罰金。


司法院資訊處製作；財團法人民間司法改革基金會備份。
